【裁判字號】    94,訴,4157
【裁判日期】    950310
【裁判案由】    誣告
【裁判全文】
臺灣高雄地方法院刑事判決              94年度訴字第4157號
公  訴  人  臺灣高雄地方法院檢察署檢察官
被      告  乙○○
輔  佐  人  甲○○
上列被告因誣告案件，經檢察官提起公訴（94年度偵字第23857
號），本院判決如下：
    主  文
乙○○無罪。
    理  由
壹、程序方面：按被告以外之人於審判外之言詞或書面陳述，除
    法律有規定者外，不得作為證據，刑事訴訟法第159 條第1
    項定有明文。又被告以外之人於審判外之陳述，雖不符前4
    條之規定，而經當事人於審判程序同意作為證據，法院審酌
    該言詞陳述或書面陳述作成時之情況，認為適當者，亦得為
    證據。當事人、代理人或辯護人於法院調查證據時，知有第
    159 條第1 項不得為證據之情形，而未於言詞辯論終結前聲
    明異議者，視為有前項之同意，刑事訴訟法第159 條之5 亦
    定有明文。本件證人己○○、戊○○於警詢中之陳述，證人
    丁○○、戊○○於檢察事務官詢問中之陳述，為被告以外之
    人於審判外之言詞陳述，而公訴人及被告乙○○，就上開言
    詞陳述未於本院審理過程中聲明異議，本院並審酌前開言詞
    陳述作成時之情況均屬正常，且與本案相關之待證事實具有
    關連性，認適當作為證據，依前開刑事訴訟法第159 條之5
    之規定，認上開陳述均具有證據能力。
貳、實體方面
一、公訴意旨略以：被告乙○○與己○○及其妻丁○○係鄰居關
    係，分別住在高雄縣梓官鄉○○村○○路353 巷30號、高雄
    縣梓官鄉○○村○○路376 之3 號，平日雙方相處不睦，被
    告明知於民國93年7 月1 日上午8 時許，其在己○○上址住
    處，持塑膠界址毆打丁○○時，己○○僅喝令被告離開勿再
    惹事，並未出手毆打，詎被告竟意圖使己○○受刑事處分，
    於93年9 月25日下午5 時許，至高雄縣政府警察局岡山分局
    梓官分駐所報案，誣指己○○於上開時、地，出手毆打其，
    並將其推倒在地，致其受有右膝關節炎之傷害，並提出聖和
    醫院診斷證明書為證，因認被告涉犯刑法第169 條第1 項之
    誣告罪嫌。
二、按被告未經審判證明有罪確定前，推定其為無罪；犯罪事實
    ，應依證據認定之，無證據不得認定犯罪事實。又不能證明
    被告犯罪者，應諭知無罪之判決，刑事訴訟法第154 條、第
    301 條第1 項分別定有明文。次按，認定犯罪事實所憑之證
    據，雖不以直接證據為限，間接證據亦包括在內，然而無論
    直接證據或間接證據，其為訴訟上之證明，須於通常一般人
    均不致有所懷疑，而得確信其為真實之程度者，始得據為有
    罪之認定，倘其證明尚未達到此一程度，而有合理之懷疑存
    在時，即難遽採為不利被告之認定，最高法院著有76年臺上
    字第4986號判例可資參照。又依刑事訴訟法第161 條第1 項
    規定，檢察官就被告犯罪事實，應負舉證責任，並指出證明
    之方法。因此，檢察官對於起訴之犯罪事實，應負提出證據
    及說服之實質舉證責任。倘其所提出之證據，不足為被告有
    罪之積極證明，或其指出證明之方法，無從說服法院以形成
    被告有罪之心證，基於無罪推定之原則，自應為被告無罪判
    決之諭知，最高法院亦著有92年臺上字第128 號判例可參。
    末按，誣告罪之成立，以告訴人所訴被訴人之事實必須完全
    出於虛構為要件，若有出於誤會或懷疑有此事實而為申告，
    以致不能證明其所訴之事實為真實，縱被訴人不負刑責，而
    告訴人本缺乏誣告之故意，亦難成立誣告罪名，最高法院44
    年臺上字第892 號判例著有明文。
三、公訴人認被告涉犯前開誣告罪嫌，無非係以被告自己之供述
    及證人己○○、戊○○之陳述為依據。然訊據被告則堅決否
    認有何上開犯行，辯稱：案發當時，伊與己○○、丁○○發
    生衝突後，己○○確實有出手推伊；又事後伊經警通知到警
    局製作警詢筆錄時，之所以會提出聖和醫院之診斷證明書，
    是要證明伊患有關節炎，不可能去毆打丁○○，主要目的不
    是要告己○○等語。經查：
(一)、證人即案發當時目睹案發情形之戊○○於檢察事務官詢問中
    證述：案發當時，伊因為至案發現場撿拾廢鐵，故有看到被
    告與丁○○、己○○爭執之情形，當時被告與丁○○面對面
    在爭吵，被告並拿塑膠界址在揮舞，是否有揮打到丁○○伊
    則沒看到，之後己○○就叫被告回去，並沒有對被告怎樣云
    云（見偵3 卷第5 、6 頁），嗣於本院審理中證述：伊看到
    被告與丁○○發生爭執時，距離他們約10公尺，而己○○本
    來距離被告及丁○○約3 、4 公尺，之後即走向被告與丁○○處，叫被告離去該處，伊並未看到己○○有推被告，又被
    告如何打丁○○之情形，伊並沒有看到云云（見本院卷第38
    、39頁），則證人戊○○關於其是否有看到被告持塑膠界址
    在揮舞（即被告如何毆打丁○○）乙節，於偵訊及本院審理
    中所述已不相一致，況證人戊○○初於警詢中係陳述：案發
    當時，伊看見被告持1 支塑膠界址去找己○○、丁○○理論
    ，被告出口罵渠2 人，並持該塑膠界址作勢要打丁○○，至
    於有無打到丁○○，伊並不清楚，之後己○○用手推開被告
    ，叫被告回去，但被告並沒有跌倒，之後被告就離去該處云
    云（見警卷第8 頁），是其就己○○究竟有無出手推開被告
    乙節，於檢察事務官詢問及本院審理中之證述顯與其警詢中
    所述相符矛盾。
(二)、證人己○○於本院審理中證述：案發當天，被告持塑膠界址
    到伊住處，當時伊太太站在伊住處前面空地之前方，伊則站
    在該空地靠後方處，與伊太太距離約10公尺至20公尺，一開
    始，伊只聽到被告與伊太太吵架吵了幾分鐘，沒有看到被告
    打伊太太的情形，之後伊注意到時，已經看到伊太太被打得
    蹲在地上，伊就往渠2 人處走過去，並揮手叫被告回去云云
    （見本院卷第35至37頁），然其初於警詢中則係陳述：案發
    當時，被告持塑膠界址來找伊及伊太太理論其界址遭挖起的
    事，伊告訴被告說該事與伊夫妻無關，被告就持塑膠界址揮
    向伊太太，致伊太太受有傷害，伊見狀就比手勢叫被告離開
    伊住處，並未推被告使其跌倒、受傷云云（見警卷第2 頁）
    ，是證人己○○關於丁○○遭被告持塑膠界址毆打前，是否
    有與被告發生爭執，亦即丁○○遭被告毆打時，其是否在旁
    乙節，先後所述顯有歧異，再佐以丁○○於檢察事務官詢問
    中陳述：伊遭被告毆打時，己○○有在場，但未出手維護，
    只是叫被告回去（見偵3 卷第6 頁）及證人戊○○上開警詢
    中之陳述內容，則證人己○○前開於本院審理中，關於被告
    毆打丁○○時，其未在旁而得以阻止被告毆打丁○○之證詞
    ，顯難予以採信，其於被告毆打丁○○時，有在丁○○身旁
    之事實，應堪認定。
(三)、證人己○○、戊○○之上開陳述內容，其先後所述既均有不
    相一致之處，則渠等所為「己○○未出手推開被告，致被告
    跌倒」此一不利於被告之陳述內容，是否確然可信，已非無
    疑；再參以證人己○○與丁○○為夫妻關係，而丁○○在遭
    被告毆打之時，己○○亦在一旁，業如上述，若謂己○○於
    本件衝突發生時，全然未出手維護丁○○，任令被告持塑膠
    界址毆打丁○○，實與一般常情未合，益徵證人己○○、戊○○上開不利於被告之陳述要難遽以採信。至被告於警詢中
    ，雖提出其在聖和醫院之診斷證明書，證明其受有右膝關節
    炎之傷害，然其於該次警詢中，亦已明確表示：伊先前就有
    退化性關節炎，遭被告推倒後，該病症又更加嚴重了等語（
    見警卷第3 頁背面），則被告既非謂其係因遭被告推倒而受
    有「右膝關節炎」之傷害（僅稱因此使其此一病症更加嚴重
    ），自不得以「聖和醫院診斷證明書上所載之『右膝關節炎
    』傷害，不可能係遭人推倒所造成」之推論，遽認被告係虛
    構提告事實，而認其有本件誣告犯行。
四、綜上，本件公訴人認被告涉嫌前揭誣告犯行所憑之證據，尚
    未達於通常一般之人均不致有所懷疑，而得確信其為真實之
    程度，依刑事訴訟制度「倘有懷疑，即從被告之利益為解釋
    」、「被告應被推定為無罪」之原則，即難據以為被告不利
    之認定。此外，復查無其他積極證據，足資認定被告有何誣
    告犯行，自屬不能證明被告犯罪，依首開說明，自應為被告
    無罪之諭知。
據上論斷，應依刑事訴訟法第301 條第1 項，判決如主文。
本案經檢察官丙○○到庭執行職務。
中    華    民    國    95    年    3     月    10    日
                  刑事第五庭    審判長法  官 李嘉興
                                      法  官 林俊寬
                                      法  官 陳君杰
以上正本證明與原本無異。
如不服本判決，應於判決送達後10日內，向本院提出上訴狀。
中    華    民    國    95    年    3     月    10    日
                                      書記官 陳昱良


司法院資訊處製作；財團法人民間司法改革基金會備份。
